臺灣士林地方法院民事簡易判決
110年度士簡字第1316號
原      告  王鍵龍  

訴訟代理人  詹其昂  
被      告  阮愛琳  

訴訟代理人  劉峻佑  

複代理人    連武忠  
被      告  陳程    
訴訟代理人  鄭意璇  
上列當事人間因被告過失傷害案件（110年度審交簡字第24號）
，原告提起刑事附帶民事訴訟請求損害賠償事件（109年度審交
重附民字第38號），經本院刑事庭裁定移送前來，於民國111年5
月10日言詞辯論終結，本院判決如下：
    主  文
被告阮愛琳應給付原告新臺幣壹佰玖拾玖萬捌仟肆佰柒拾捌元，
及自民國一百一十年十一月十日起至清償日止，按年息百分之五
計算之利息。
被告陳程應給付原告新臺幣捌拾伍萬陸仟肆佰玖拾壹元，及自民
國一百一十年十一月十日起至清償日止，按年息百分之五計算之
利息。
原告其餘之訴及假執行之聲請均駁回。
訴訟費用新臺幣壹萬捌仟肆佰陸拾元，其中新臺幣伍仟柒佰貳拾
捌元由被告阮愛琳負擔，其餘新臺幣貳仟肆佰伍拾伍元由被告陳
程負擔，餘由原告負擔。
本判決原告勝訴部分得假執行。
    訴訟標的及理由要領
一、按訴狀送達後，原告不得將原訴變更或追加他訴；但請求之
    基礎事實同一、擴張或減縮應受判決事項之聲明者，不在此
    限，民事訴訟法第255 條第1 項但書第2 款、第3 款定有明
    文。又依同法第436 條第2 項之規定，前揭規定於簡易訴訟
    程序亦適用之。查原告起訴時訴之聲明為：「被告應連帶給
    付原告新臺幣（下同）6,056,310元，及自民國109年6月2日
    起至清償日止，按年息百分之5計算之利息。」，嗣於本院
    審理中，原告具狀變更訴之聲明為：「（一）被告阮愛琳應
    給付原告3,889,430元，及自刑事附帶民事起訴狀繕本送達
    翌日起至清償日止，按年息百分之5計算之利息。（二）被
    告陳程應給付原告1,666,898元，及自刑事附帶民事起訴狀
    繕本送達翌日起至清償日止，按年息百分之5計算之利息。
    」，核原告所為上開訴之變更，屬減縮應受判決事項之聲明
    ，揆諸前揭之規定，應予准許。又原告經合法通知，未於最
    後言詞辯論期日到場，核無民事訴訟法第386條所列各款情
    事，爰依被告之聲請，准由其一造辯論而為判決。
二、原告起訴主張：被告阮愛琳於民國109 年6 月2 日上午9 時
    14分許，駕駛車牌號碼0000-00 號自用小客車（下稱A車）
    ，自臺北市○○區○○路0 號旁之路邊停車格起駛時，本應注意
    車輛起駛應讓行進中的車輛優先通行，而依當時情形並無不
    能注意之情事，竟疏未注意及此，貿然向左駛出該停車格進
    入車道，適被告陳程騎乘車牌號碼000-0000號普通重型機車
    （下稱B車），沿同路段同向由北往南方向行駛，適逢原告
    騎乘車牌號碼000-000號普通重型機車（下稱C車），沿同路
    段對向行駛而來，被告陳程本應注意騎乘機車不得逾該路段
    最高限速每小時30公里行駛，亦疏未注意及此，貿然超速前
    行，行至該處時，見狀煞閃不及，致被告陳程騎乘之B車右
    側撞及被告阮愛琳駕駛之A車左側車身，被告陳程因而人車
    倒地，人車滑倒至對向車道。而原告行至該處時，見被告陳
    程人車向其滑倒而來而緊急煞車，致其人車滑倒在地，其所
    騎乘之C車因而與被告陳程騎乘之B車發生碰撞，致原告因而
    受有左膝膕壓砸傷併膕動脈及膕靜脈斷裂、左小腿腔室症候
    群、左內側腓腸肌斷裂、四肢肢體多處擦傷併皮膚壞死等傷
    害。目前原告左膝膕動脈及膕動脈已移植人工血管，必須終
    身服用抗凝血劑之藥物（即XARELTO-拜瑞妥膜衣錠），每日
    早上服用一顆，避免血栓造成生命機能喪失
　　。被告阮愛琳、陳程所為上開過失不法侵害原告身體、健康
    權之行為，已使原告精神上產生莫大痛苦。為此，爰依侵權
    行為法律關係請求賠償①醫療費用：85,873元，扣除強制險
    已賠付之70,825元後，尚須賠付15,048元。②交通費用：34,
    595元，扣除強制險已賠付之16,170元後，尚須賠付18,425
    元。③看護費用：179,873元（含住院期間聘僱看護費用：26
    ,400元及出院後請親人照料6個月之薪資損失：153,473元）
    ，扣除強制險已賠付之15,600元後，尚須賠付164,273元。④
    工作薪資補償（勞動能力減損賠償）：2,536,833元（以每
    月補償5,000元計算，自109年7月1日起計算至原告滿65歲止
    ）。⑤後續醫材費用：18,480元（以每季1,540元計算共請求
    3年計18,480元）。⑥終身自費用藥部分：1,303,269元（自1
    09年10月13日原告滿24歲起算，以每日66元計算，共請求至
    原告滿78.1歲時，計1,303,269元）及⑦精神慰撫金1,500,00
    0元，以上7項請求共計5,556,328元，依被告阮愛琳、陳程
    就本件交通事故發生應分別負擔70％、30％之過失責任計算，
    分別向被告阮愛琳、陳程請求賠償3,889,430元、1,666,898
    元。為此，爰依侵權行為法律關係提起本件訴訟等語，並聲
    明：（一）被告阮愛琳應給付原告3,889,430元，及自刑事
    附帶民事起訴狀繕本送達翌日起至清償日止，按年息百分之
    5計算之利息。（二）被告陳程應給付原告1,666,898元，及
    自刑事附帶民事起訴狀繕本送達翌日起至清償日止，按年息
    百分之5計算之利息；及願供擔保請准宣告假執行。
三、被告阮愛琳、陳程則以：其等對於原告請求之醫療、交通、
    後續醫材費用不爭執，但應扣除原告強制險已領部分。看護
    費用部分：其等認為原告出院之後不需要僱請看護，故而僅
    同意給付原告住院期間之看護費用。工作損失部分，依診斷
    書所載原告只須休養1個月，故超過1個月之工作損失不同意
    給付。終身用藥部分：其等對於原告主張每日一顆XARELTO-
    拜瑞妥膜衣錠單價66元，及原告目前24歲、男性平均餘命78
    .1年部分沒有意見，但其等用霍夫曼係數計算出此部分之金
    額應為649,474元。精神慰撫金部分：其金額過高，應以40
    萬元為合理等語，資為抗辯；並聲明：原告之訴及假執行之
    聲請均駁回。
四、得心證之理由：
    按因故意或過失，不法侵害他人之權利者，負損害賠償責任
    ；不法侵害他人之身體或健康者，對於被害人因此喪失或減
    少勞動能力或增加生活上之需要時，應負損害賠償責任；不
    法侵害他人之身體、健康、名譽、自由、信用、隱私、貞操
    ，或不法侵害其他人格法益而情節重大者，被害人雖非財產
    上之損害，亦得請求賠償相當之金額，民法第184條第1項前
    段、第193條第1項、第195條第1項前段分別定有明文。原告
    主張被告阮愛琳、陳程分別於上開時、地駕駛A車、騎乘B車
    時有起駛未禮讓行進中車輛優先通行、超速行駛之過失，致
    B車右側撞及之A車左側車身後，被告陳程人車滑倒至對向車
    道致原告緊急煞車而人車滑倒在地，B、C兩車因而發生碰撞
    ，原告因而受有左膝膕壓砸傷併膕動脈及膕靜脈斷裂、左小
    腿腔室症候群、左內側腓腸肌斷裂、四肢肢體多處擦傷併皮
    膚壞死等傷害之事實，業據提出醫療費用收據、醫療費用明
    細收據、乙種診斷證明書、診斷證明書、全民健保病患自費
    同意書、電子發票證明聯、計程車收據及乘車證明、馬偕紀
    念醫院復健科處方單及強制醫療給付費用彙整表等件為證，
    且被告阮愛琳、陳程上開過失不法侵權行為，前經原告提起
    過失傷害刑事告訴，由臺灣士林地方檢察署檢察官向本院提
    起公訴，為本院以110年度審交簡字第24號判決，各判處被
    告阮愛琳、陳程拘役30日確定在案之事實，並經本院調取上
    開刑事案件卷宗核閱無訛，被告對此亦不爭執，自堪信原告
    之主張為真實。是本件被告阮愛琳、陳程確分別有上開駕駛
    A車、騎乘B車之過失行為，致原告受有前開傷勢，原告依據
    侵權行為法律關係請求被告阮愛琳、陳程賠償，自屬有據。
    茲本院審酌原告前開各項損害賠償請求有無理由及其金額若
    干？析述如下：
(一)醫療費用部分：
　　原告主張其因被告上開過失不法侵害行為而支出醫療費用85
    ,873元，扣除強制險已賠付之70,825元後，被告尚須賠付15
    ,048元之事實，業據提出醫療費用收據、醫療費用明細收據
    、乙種診斷證明書、診斷證明書、全民健保病患自費同意書
    、電子發票證明聯、馬偕紀念醫院復健科處方單及強制醫療
    給付費用彙整表等件為憑，被告對此亦不爭執，是原告此部
    分請求，為有理由，應予准許。
(二)交通費用部分：
　　原告主張其因被告上開過失不法侵害行為而支出交通費用34
    ,595元，扣除強制險已賠付之16,170元後，被告尚須賠付18
    ,425元之事實，業據提出計程車收據及乘車證明為證，被告
    對此亦不爭執，是原告此部分請求，為有理由，應予准許。
(三)看護費用部分：　　
　　按親屬間之看護，縱因出於親情而未支付該費用，然其所付
    出之勞力，顯非不能以金錢為評價，此種基於身分關係之恩
    惠，自不能加惠於加害人，而應比照一般看護情形，認被害
    人受有相當看護費之損害，命加害人賠償，始符民法第193
    條第1項所定「增加生活上需要」之意旨（最高法院89年度
    臺上字第1749號判決、92年度臺上字第431號判決參照）。
    原告主張其因本件交通事故於醫院有僱請看護，因而支出13
    日之看護費用共26,400元，後續由其阿姨陳婉莉辭職照護6
    個月，陳婉莉薪資損失為153,473元，扣除強制險已賠付之1
    5,600元後，被告尚須賠付164,273元云云。惟觀諸馬偕紀念
    醫院110年9月3日乙種診斷證明書醫囑記載：「患者於民國1
    09年6月2日急診就診，民國109年6月2日接受左膝胭動脈及
    胭靜脈縫合及人工血管移植手術，左內側腓腸肌肌肉縫合手
    術，植皮手術(植皮面積50平方公分)，民國109年6月3日接
    受左腳筋膜切開手術，109年6月13日接受左腳清創及傷口縫
    合手術，民國109年6月2日至109年6月9日加護病房觀察，民
    國109年6月24日出院，需門診追蹤治療，患部需休養一個月
    。需持續復健半年…」等語（見本院卷第158頁），原告受傷
    部位為左膝，接受左膝膕動脈及膕靜脈縫合及人工血管移植
    手術，左內側腓腸肌肌肉縫合手術、植皮手術，且另接受左
    腳筋膜切開手術、左腳清創及傷口縫合手術，顯見其傷勢非
    輕，醫囑出院後宜休養1個月，本院認原告除住院期間外，
    出院後休養之1個月理應仍有僱請全日看護之必要，始能獲
    得適當之休養，被告抗辯原告僅於住院期間有請看護之必要
    云云，並不可採。而原告住院自109年6月2日起至同年月24
    日止，共23天，其主張僱請看護13日支出26,400元，合於一
    般僱請全日看護之行情，應予准許。又扣除原告僱請看護13
    日，尚有10日住院期間是由其親人照顧，加計出院後1個月
    共計40日應認仍有由親人照顧之必要，原告主張由親人照顧
    6個月請求153,473元，然原告就其出院後休養1個月以外，
    尚有5個月需請家人照顧之部分，原告並未舉證證明其出院
    超過1個月後仍有請人照顧之必要，故此部分看護費用之請
    求為不可採。而原告主張請親人照顧之金額換算單日費用為
    853元（計算式：153473÷6÷30＝853），並未逾一般僱請看護
    之行情，應認合理，故原告請家人照顧之40日即34,120元（
    計算式：853×40＝34120）為有理由，綜上，原告之看護費於
    60,520元（計算式：26400＋34120＝60520）之範圍內為合理
    ，扣除強制險已賠付之15,600元看護費用後，原告尚得請求
    賠付44,920元（計算式：00000－00000＝44920）。逾此部分
    之請求，即屬無據。
(四)工作薪資補償（勞動能力減損賠償）部分：
　1.按身體或健康受侵害，而減少勞動能力者，其減少及殘存勞
    動能力之價值，應以其能力在通常情形下可能取得之收入為
    標準，有最高法院100年台上字第81號、100年台上字第2250
    號判決意旨可資參照。又依民法第193條第1項命加害人一次
    支付賠償總額，以填補被害人所受喪失或減少勞動能力之損
    害，應先認定被害人因喪失或減少勞動能力而不能陸續取得
    之金額，按其日後本可陸續取得之時期，各照霍夫曼式計算
    法，扣除依法定利率計算之中間利息，再以各時期之總數為
    加害人一次所應支付之賠償總額，此為實務向來之見解。
　2.經查，原告雖主張其因本件交通事故無法工作，且因所受前
    開傷勢造成工作可選擇性減少，故被告應賠償自109年7月1
    日起計算至其滿65歲止，以每月5,000元計算共2,536,833元
　　之薪資補償云云，惟本件經原告聲請送臺北榮民總醫院鑑定
    其有無勞動力減損，及減少之百分比為何，經臺北榮民總醫
    院鑑定原告之勞動能力減損比例為11～20％，此有該院111年4
    月6日北總復字第1112000048號函及所附工作功能評估報告
    在卷可查（見本院卷第202頁至206頁），依上開勞動能力減
    損比例為11～20％，取其中位數計算應認本件原告之勞動能力
    減損百分比為15.5％。又原告雖主張以每月5,000元計算其薪
    資補償之金額云云，惟原告既自承其甫自大學畢業，
　　於進行面試後，因發生本件交通事故就未去工作（見本院卷
    第189頁），原告既未提出其減損薪資5,000元之證據，自難
    遽以原告主張之金額計算，應認以行政院勞工委員會所定基
    本工資，及上開臺北榮民總醫院鑑定原告勞動能力減損之中
    位數計算其工作薪資損失較為合理。而行政院勞工委員會所
    定基本工資，109年度為23,800元、110年度為24,000元、11
    1年度為25,250元。而原告為86年10月13日生，本件交通事
    故係109年6月2日發生，計算至原告法定退休年齡65歲，原
    告之勞動能力減損之金額應為1,124,496元（計算式詳如附
    表一），逾此範圍之請求，即無理由。
(五)後續醫材費用：
　　原告主張其因被告上開過失不法侵害行為需支出後續醫材費
    用，以每季1,540元計算共請求3年計18,480元之事實，業據
    提出電子發票證明聯為憑，被告對此亦不爭執，是原告此部
    分請求，為有理由，應予准許。
(六)終身自費用藥部分：
　　原告雖主張其因本件交通事故受有前開傷勢後，目前左膝膕
    動脈及膕動脈已移植人工血管，必須終身每日服用一顆抗凝
    血劑之藥物，自110年10月13日其年滿24歲之日起算，依每
    日1錠66元藥物之標準計算，共請求至原告年滿78.1歲（109
    年國人男性平均餘命）時，共計得請求1,303,269元云云，
    惟原告上開計算方式並未扣除尚未到期部分依法定利率計算
    之中間利息，經本院核算後，原告此部分得請求之金額應為
    633,600元（計算式詳如附表二），逾此範圍之請求，即無
    理由。
(七)精神慰撫金部分：
　　按因故意或過失，不法侵害他人之權利者，負損害賠償責任
    ；不法侵害他人之不法侵害他人之身體、健康，被害人雖非
    財產上之損害，亦得請求賠償相當之金額，民法第184條第1
    項前段、第195條第1項前段分別定有明文。原告主張被告阮
    愛琳、陳程前開過失不法侵權行為，侵害其身體、健康法益
    之事實，堪認屬實，已如上述，本院斟酌本件交通事故發生
    之經過、原告因被告阮愛琳、陳程之過失行為所受左膝膕壓
    砸傷併膕動脈及膕靜脈斷裂、左小腿腔室症候群、左內側腓
    腸肌斷裂、四肢肢體多處擦傷併皮膚壞死等傷害，該等傷勢
    並非輕微，需休養1個月、需復健6個月，且需終身服用抗凝
    血劑之藥物，且因本件事故造成其左側腳踝蹠屈力量降低，
    蹲姿動作受限，經臺北榮總依據功能性能力評量法評估其有
    勞動力減損程度約11～20％等情，暨原告甫自大學畢業，目前
    待業狀態，名下無不動產；而被告阮愛琳高中畢業、目前從
    事翻譯工作，月薪約24,000元；被告陳程現就讀大學、擔任
    汽車維修學徒，月收入約20,000元等情，兼衡雙方當事人身
    份、地位及經濟能力、加害程度及原告所受損害等一切情狀
    後，認原告請求被告賠償精神慰撫金150萬元，尚屬過高，
    認為原告請求精神上之損害賠償以100萬元為適當，逾此範
    圍之請求，即非有據。
(八)綜上所述，本件原告得請求被告阮愛琳、陳程賠償之金額總
    共應為2,854,969元【計算式：15,048元（醫療費用）＋18,4
    25元（交通費用）＋44,920元（看護費用）＋1,124,496元（
    工作薪資補償即勞動能力減損賠償）＋18,480元（後續醫材
    費用）＋633,600元（終身自費用藥費用）＋1,000,000元（精
    神慰撫金）＝2,854,969元】。
五、末查，原告主張被告阮愛琳、陳程就本件交通事故發生分別
    有起駛未禮讓行進中車輛優先通行、超速行駛之過失，而各
    應負擔70％、30％之肇事責任等情，經核尚無不合。本院即應
    依原告主張之上開過失比例，核算本件被告阮愛琳、陳程分
    別應賠償之金額。則依據上開過失比例計算後，本件被告
　　阮愛琳應賠償原告之損害賠償金額為1,998,478元（計算式
    ：0000000×70％＝0000000元；元以下四捨五入）；被告陳程
    應賠償原告之損害賠償金額為856,687元（計算式：2,854,9
    69元×30％＝856,491元；元以下無條件捨去）。
六、從而，原告依民法侵權行為法律關係，於請求被告阮愛琳賠
    償1,998,478元、於請求被告陳程賠償856,491元，及均自刑
    事附帶民事起訴狀繕本送達翌日（即110年11月10日）起至
    清償日止，按年息百分之5計算之利息範圍內，為有理由，
    應予准許，逾此範圍之請求，為無理由，應予駁回。原告之
    訴駁回部分，其假執行之聲請即失所附麗，應併駁回，併此
    敘明。
七、本件事證已臻明確，兩造其餘攻擊防禦方法及舉證，核與判
    決結果無影響，爰不另一一論述。
八、本件原告勝訴部分係就民事訴訟法第427 條第1 項適用簡易
    程序所為被告敗訴之判決，依民事訴訟法第389 條第1 項第
    3 款規定，應依職權宣告假執行。
九、本件係刑事附帶民事訴訟，由刑事合議庭裁定移送本庭之事
    件，依刑事訴訟法第504條第2項之規定，免納裁判費。而勞
    動力減損鑑定費用18,460元部分，則按勞動力減損請求之勝
    敗訴比例計算後其中5,728元（計算式：18,460×（1,124,49
    6/2,536,833×0.7）＝5,728，元以下四捨五入）由被告阮愛
    琳負擔，其中2,455元（計算式：18,460×（1,124,496/2,53
    6,833×0.3）＝2,455，元以下四捨五入）由被告陳程負擔，
    餘由原告負擔。
中　　華　　民　　國　　111 　年　　5 　　月　　20　　日
                  士林簡易庭法  官  張明儀
以上正本係照原本作成。
如不服本判決，應於送達後20日內，向本院提出上訴狀並表明上
訴理由，如於本判決宣示後送達前提起上訴者，應於判決送達後
20日內補提上訴理由書（須附繕本）。
中　　華　　民　　國　　111 　年　　5 　　月　　20　　日
                            書記官  劉彥婷
附表一：
一、109年7月1日（本件交通事故發生於000年0月0日日，原告請
    求自大學畢業之同年7月1日起算薪資損失）起至109年12月3
    1日止：【23,800×15.5％×6】＝22,134元
二、110年1月1日起至110年12月31日止：
　　24,000×15.5％×12＝44,640元
三、111年1月1日起至111年5月20日（本件宣判之日）止：
　　【25,250×15.5％×4＋25,250×15.5％÷30×20）】＝18,264元
四、111年5月21日起至151年10月13日（原告年滿65歲）止：
　　依霍夫曼式計算法扣除中間利息（首期給付不扣除中間利息
    ）核計其金額為新臺幣1,039,458元【計算方式為：3,914×2
    65.00000000+(3,914×0.00000000)×(265.00000000-000.000
    00000)=1,039,457.0000000000。其中265.00000000為月別
    單利(5/12)%第484月霍夫曼累計係數，265.00000000為月別
    單利(5/12)%第485月霍夫曼累計係數，0.00000000為未滿一
    月部分折算月數之比例(22/30=0.00000000)。採四捨五入，
    元以下進位】。
五、總計：1,124,496元。（計算式：22,134元＋44,640元＋18,26
    4元＋1,039,458元＝1,124,496元）
附表二：
一、110年10月13日（原告係86年10月13日出生，該日年滿24歲
    之日）起至111年5月20日（即本件宣判之日，共220日，此
    部分已到期無庸扣除中間利息）止：
　　【66×220=14,520】＝14,520元
二、111年5月21日起至164年11月13日(原告年滿78.1歲之日）止
    ：
　　依霍夫曼式計算法扣除中間利息（首期給付不扣除中間利息
    ）核計其金額為新臺幣619,080元【計算方式為：1,980×312
    .00000000+(1,980×0.00000000)×(312.00000000-000.00000
    000)=619,080.0000000000。其中312.00000000為月別單利(
    5/12)%第641月霍夫曼累計係數，312.00000000為月別單利(
    5/12)%第642月霍夫曼累計係數，0.00000000為未滿一月部
    分折算月數之比例(23/31=0.00000000)。採四捨五入，元以
    下進位】。
三、總計：633,600元。（計算式：14,520元＋619,080元＝633,60
    0元）